【裁判字號】    90,上訴,59
【裁判日期】    891128
【裁判案由】    違反毒品危害防制條例
【裁判全文】
臺灣高等法院高雄分院刑事判決                        九十年度上訴字第五九號
    上  訴  人
    即  被  告  乙○○
    選任辯護人  林夙慧
右上訴人因毒品危害防制條例案件，不服臺灣高雄地方法院八十九年度訴字第二四一
三號中華民國八十九年十一月二十八日第一審判決（起訴案號：臺灣高雄地方法院檢
察署八十八年度偵字第二九九五四號），提起上訴，本院判決如左：
      主  文
原判決撤銷。
乙○○連續販賣第一級毒品，累犯，處有期徒刑拾年，褫奪公權柒年。扣案之第一級
毒品海洛因壹小包（淨重零點伍玖公克，包裝重零點貳壹公克）沒收並銷燬，000
0000000號之行動電話壹具沒收。販賣第一級毒品所得新台幣捌仟元，應予沒
收，如全部或一部不能沒收時，以其財產抵償之。
被訴販賣第二級毒品部分無罪。
      事  實
一、乙○○曾於民國八十二年間，因違反肅清煙毒條例等案件，經本院判處有期徒刑
    三年一月確定，並於八十五年八月二十九日縮刑期滿執行完畢，猶不知悔改，復
  基於意圖營利販賣第一級毒品海洛因之概括犯意，於八十八年三、四月間，以其
    所有之0000000000號行動電話作為聯絡工具，由李明印以前揭行動電
    話與其聯絡，約定毒品交易，乙○○則以每小包海洛因毒品新台幣（下同）三千
    元及五千元價格，連續在高雄縣燕巢鄉○○村○○路二六巷二號李明印住處販賣
    海洛因毒品予李明印二次（三千元及五千元各一次），嗣於八十八年十二月八日
    下午八時許，警方在高雄縣燕巢鄉○○村○○路二六巷二號李明印住處，查獲李
    明印施用毒品犯行，乃要求李明印撥打前揭行動電話聯絡綽號「茶壺」之乙○○
    ，佯稱欲再向其購買海洛因毒品，雙方亦約定在李明印上開住處前交易，而於翌
    日凌晨三時三十分許，乙○○開車前往李明印上開住處，著手販賣第一級毒品海
    洛因予李明印時，為警當場查獲，致未得逞，並在乙○○身上查扣販賣用之第一
    級毒品海洛因一包（淨重零點五九公克、包裝重零點二一公克）及供己施用之第
    二級毒品安非他命一包（驗前毛重零點七七公克、驗後毛重零點七二公克）。
二、案經高雄市政府警察局移送台灣高雄地方法院檢察署檢察官偵查起訴。
      理  由
一、訊據上訴人即被告乙○○固坦承前揭0000000000行動電話係伊所有，
    及於上開時地因持海洛因、安非他命各一包至李明印上開住處而為警查獲各情，
    惟否認其有販賣第一級毒品海洛因犯行，辯稱當時是拿海洛因毒品到李明印住處
    要與李明印一起吸食，順便要還他手錶，未曾販賣過海洛因毒品云云。惟查：
  (一)證人李明印於警訊時證稱「伊於八十八年十二月九日凌晨零時左右，以「茶壺」
    之行動電話0000000000，聯絡購買毒品海洛因，同日三時三十分許，
    茶壺親自送毒品前來伊家大門口與伊交易，當「茶壺」將海洛因交予伊時，即為
    警當場查獲；乙○○即是綽號「茶壺」之人」等語（見警卷第五頁），核與證人
    即現場查獲警員張明證於偵查及原審調查中所證「八十八年十二月八日上午十時
    ，伊等先至李明印住處，因不確定李明印是否在屋內，至同日下午八時與他家人
    溝通後，始開門讓伊等進去，當時李明印供稱毒品是向一綽號「茶壺」的人購買
    ，李明印乃配合伊等以電話聯絡茶壺欲購買毒品，直至翌日凌晨三時三十分許，
    茶壺開車至李明印家門口，伊等於李明印與茶壺一接洽毒品交易時，旋即衝出上
    前逮捕」（見偵卷第十九頁反面及原審卷第四六頁）情節大致相符。此外證人李
    明印確有施用海洛因毒品之舉，亦據其於警訊陳明在卷（見警卷第四頁反面），
    復有原審八十八年度獨聲字第九二０五號觀察勒戒裁定一份附卷可稽，可徵證人
    李明印確有向被告購用海洛因毒品之事實。
  (二)證人李明印嗣後固曾到庭否認有向被告購買海洛因毒品之情，且於偵查、原審及
    本院調查中均證稱「伊所施用之毒品係向綽號阿狗兄之人購買；伊於八十八年十
    二月八日為警查獲後，撥打乙○○之行動電話，是為了要向其取回手錶」等語（
    見偵卷第十七頁、原審卷第三十頁及本院九十年三月二日訊問筆錄）。然證人李
    明印到案之初於警訊受訊，並未提及有綽號「阿狗兄」之毒販，嗣於偵查中突言
    此人，卻未能提出「阿狗兄」之年籍資料及聯絡方式，是以，是否真有「阿狗兄
    」之人、證人李明印是否曾向「阿狗兄」之人購買毒品、其為何於遭警查獲當時
    ，不供出毒品來源係向綽號「阿狗兄」之人購買，而反供出綽號「茶壺」之被告
    ？均不合常情。又倘證人李明印邀約被告至其住處僅係為返還手錶此等小事，為
    何於深夜凌晨為之，且被告與證人李明印之警訊筆錄，為何均未提及此事，甚而
    被告於偵查中之三次訊問，亦未曾供及雙方見面係為還錶一節，益徵還錶之詞，
    顯係證人李明印於偵查中臨訊虛撰，用以掩飾查獲當日證人李明印確有以電話要
    向被告購買海洛因毒品之情，再者本件係證人李明印為警查獲其施用毒品犯行，
    而供出其毒品來源係向被告購得，並配合警方查緝毒販，聯絡被告至其住處，而
    警方確自應約前來之被告身上起獲海洛因毒品，足證證人李明印於警訊之陳述並
    無瑕疵，且確實自被告身上查扣海洛因毒品，亦查與事實相符，則證人李明印警
    訊陳述自足採為本件對被告認罪科刑之基礎（最高法院六十一年臺上字第三０九
    九號判例意旨參照），是證人李明印於偵查及一、二審調查中之證詞，顯係迴護
    被告之詞，不足採信。是以被告於查獲當日前往證人李明印住處確係為販賣海洛
    因毒品予證人李明印無訛。
  (三)證人李明印於警訊所陳，固就其於案發前曾向被告購買海洛因毒品之次數與日期
    均未能具體明述，然此應係購買時間距本件查獲之時，間隔甚久，證人記憶不清
    所致，而證人李明印嗣於偵審中既已設詞迴護被告，已如前述，亦難再予查證確
    實之購買海洛因毒品之次數與日期，縱令如此，亦難逕認被告即無販賣毒品之舉
    ，而應本於有利於被告之原則，而為事實之認定，既證人已於警訊陳明八十八年
    三、四月間有購買毒品三千元、五千元之舉，則認定被告於八十八年三、四月間
    ，供販賣海洛因毒品予證人李明印二次（三千元及五千元各一次），此一事實認
    定應不違反一般人所認知之社會經驗法則。
  (四)被告於到案後雖始終否認有何販賣毒品之舉，然其於警訊先係供稱「是李明印拜
    託伊幫其購買後，伊拿至他住處給他而被當場查獲」等語（見警卷第二頁），後
    於偵查中則供稱「李明印打電話告訴伊，其藥癮發作，他知道伊有在施用毒品，
    要求伊給他一點施用，伊就拿海洛因去跟他一起吸」等語（見偵卷第十八、二四
    頁反面），又於原審調查中先供述「因為李明印毒癮犯了，李明印知道伊有毒品
    找伊去他家免費提供一點毒品給他吸食；伊沒有幫李明印購買毒品」等語（見原
    審卷第二九頁），後於原審調查中又供明「伊遭查獲時，係為將毒品拿至李明印
    住處施用」一節（見原審卷第四六頁），是被告至證人李明印住處，究係為返還
    手錶予證人李明印，或欲無償提供毒品予證人李明印施用，或欲至證人李明印住
    處施用，前後供述不一。直至本院調查中始供明「是拿海洛因毒品到李明印住處
    要與李明印一起吸食，順便要還他手錶」，益徵被告於案發後之偵審程序顯有畏
    罪情虛，前後供詞不合之情。
  (五)證人李明印於本院調查中亦陳明「警員進入被告車內，被告就將毒品交給我，警
    員才逮捕」等語（見本院九十年三月二日訊問筆錄），可證被告自已著手販賣海
    洛因毒品，此外復有警方當場查扣之海洛因毒品一包可資佐證，而本件扣案之白
    色粉末，經送請法務部調查局鑑定結果，確係海洛因無訛，此有該局八十九年一
    月六日鑑定通知書附卷可稽（見偵卷第五頁）。
  (六)海洛因毒品物稀價昂，且政府早已禁令嚴加取締，苟無利可圖，衡情被告應無甘
    冒被取締判處重刑之危險，從事該毒品之買賣，是其所販入毒品之價格必較其出
    售之價格低甲，而有從中賺取買賣差價牟利之意圖，應屬明確。
  (七)綜上所述，被告所辯上情，均屬卸責之詞，不足採信，本件被告販賣海洛因毒品
    犯行，事證明確，堪以認定。
二、查海洛因係屬第一級毒品，毒品危害防制條例第二條第二項第一款定有明文。核
    被告於為警查獲前之販賣毒品海洛因所為，係犯同條例第四條第一項販賣第一級
    毒品罪；又被告於為警查獲當日之販賣行為業已著手，而因證人李明印本無買毒
    之意，是該次販賣雙方並無買賣合致，應屬販賣未遂，係犯同條例第四條第五項
    之販賣第一級毒品未遂罪（最高法院八十五年三月十二日八十五年度第四次刑事
    庭會議紀錄參照）。被告先後三次犯行（二次既遂、一次未遂），時間緊接，手
    法相同，顯係基於概括犯意，又所犯構成要件相同之罪，應論以連續犯，並從一
    既遂罪處斷。被告先後持有第一級毒品海洛因，嗣均進而販賣之，持有之低度行
    為應為販賣之高度行為所吸收，不另論罪。查被告曾於民國八十二年間，因違反
    肅清煙毒條例等案件，經本院判處有期徒刑三年一月確定，並於八十五年八月二
    十九日縮刑期滿執行完畢，其於五年以內再犯本件有期徒刑以上之罪，應論以累
    犯，惟本罪之法定刑係無期徒刑及死刑，依刑法第六十四條第一項、第六十五條
    第一項規定，均不得加重。再查被告所犯販賣第一級毒品海洛因罪，其僅販賣予
    證人李明印一人，次數僅三次，販賣毒品數量不多獲利非鉅，對社會所生之危害
    尚非嚴重，而本罪法定刑為死刑或無期徒刑，所犯本罪情輕法重，若處以無期徒
    刑尚嫌過重，被告犯罪之情狀堪予憫恕，爰依刑法第五十九條規定減輕其刑。
三、原審予以論罪科刑固非無見，惟查：
  (一)被告於為警查獲前之販賣毒品海洛因二次所為，原判決未認定為連續犯，且就未
    遂犯部分予以減刑，均有未合；又被告雖係累犯，但依法不得加重其刑（如前所
    述），原判決引用刑法四十七條規定加重其刑，即有未洽。
  (二)被告所有之行動電話，既供被告用以聯絡販賣毒品，即應依毒品危害防制條例第
    十九條第一項之特別規定沒收，原判決引用刑法三十八條第一項第二款規定沒收
    ，亦有違誤；被告販賣毒品既遂二次，所得財物八千元部分，亦應依同條例第十
    九條第一項規定沒收，如全部或一部不能沒收時，以其財產抵償之，此部份原判
    決漏未論及，亦有不當。
  (三)被告被訴販賣第二級毒品安非他命部分，並無證據證明被告有此罪責，詳如後述
    ，原判決併予論罪，即有未洽。
四、被告猶執前詞否認販賣第一級毒品犯行，提起上訴指摘原判不當，為無理由，但
    原判決既有可議，自應由本院予以撤銷改判。爰審酌被告販賣第一級毒品為圖一
    己私利，危害他人身心健康，所犯情節不輕，考量被告販毒之次數、所得不多，
    惟犯後猶飾詞圖卸等一切情狀，量處如主文第二項所示之刑。再依被告所犯本罪
    之性質，認有褫奪公權之必要，併宣告褫奪公權七年。扣案第一級毒品海洛因一
    包（淨重零點五九公克、包裝重零點二一公克），應依毒品危害防制條例第十八
    條第一項，諭知沒收並銷燬。又0000000000號行動電話一具，係被告
    所有且供犯罪所用之物，雖未據扣案，然不能證明業已滅失，應依毒品危害防制
    條例第十九條第一項規定宣告沒收。又被告販賣第一級毒品所得八千元，係屬販
    賣毒品所得之財物，應依同條例第十九條第一項規定宣告沒收，如全部或一部不
    能沒收時，以其財產抵償之。
五、公訴意旨另以：被告於前開時地，亦有販賣第二級毒品安非他命犯行，因認被告
    涉犯同條例第四條第二項販賣第二級毒品罪嫌云云，惟查被告均否認有此販賣第
    二級毒品安非他命犯行，辯稱查扣之安非他命一小包係自己施用等語。經查證人
    李明印固於警訊陳稱「安非他命我是於八十八年八月底某日在家中開始吸食，所
    吸食之安非他命係向綽號「茶壺」（即被告）之男子購得」等語，但於案發當日
    之購買行為，證人業已於警訊指明係買海洛因毒品一節，並未提及安非他命部分
    （見警卷第五頁末一二行），而證人於警訊筆錄所載之其他部分，亦無從憑以認
    定被告就係於何時、以何價格、販賣多少次數及數量之安非他命予證人李明印，
    而被告本身確有施用安非他命惡習一節，亦有被告於勒戒所之尿液檢驗結果報告
    表一份在卷可證（見偵卷第十二頁），是自難僅以被告為警查扣一小包安非他命
    ，遽認被告有為此部份販賣第二級毒品犯行，此外又無其他積極證據足以證明被
    告有何被訴販賣安非他命之舉，是此部份公訴意旨所指被告涉嫌販賣第二級毒品
    犯行既無從證明，自應為無罪之諭知。
據上論斷，應依刑事訴訟法第三百六十九條第一項前段、第三百六十四條、第三百零
一條第一項、第二百九十九條第一項前段，毒品危害防制條例第四條第一項、第十八
條第一項、第十九條第一項，刑法第十一條前段、第五十六條、第四十七條、第三十
七條第二項、第五十九條，判決如主文。
本案經檢察官陳新慶到庭執行職務。
中    華    民    國         九十       年      四      月     十六     日
                              臺灣高等法院高雄分院刑事第六庭
                                  審判長法官  王憲義
                                        法官  陳啟造
                                        法官  張意聰
右正本證明與原本無異。
如不服本判決，應於判決送達後十日內向本院提出上訴狀，其未述理由者並應於提
出上訴狀後十日內向本院補提理由書（應附繕本)。
                                 書記官  林慧美
中    華    民    國         九十       年      四      月     十七     日
附錄：本判決論罪科刑法條：
毒品危害防制條例第四條
製造、運輸、販賣第一級毒品者，處死刑或無期徒刑；處無期徒刑者，得併科新台幣
一千萬元以下罰金。
製造、運輸、販賣第二級毒品者，處無期徒刑或七年以上有期徒刑，得併科新台幣七
百萬元以下罰金。
製造、運輸、販賣第三級毒品者，處五年以上有期徒刑，得併科新台幣五百萬元以下
罰金。
製造、運輸、販賣專供製造或施用毒品之器具者，處一年以上七年以下有期徒刑，得
併科新台幣一百萬元以下罰金。
前四項之未遂犯罰之。
                                                                      Ｈ


司法院資訊處製作；財團法人民間司法改革基金會備份。
